【裁判字號】    98,易,342
【裁判日期】    980820
【裁判案由】    偽造文書
【裁判全文】
臺灣嘉義地方法院刑事判決               98年度易字第342號
公  訴  人  臺灣嘉義地方法院檢察署檢察官
被      告  乙○○
上列被告因偽造文書案件，經檢察官提起公訴（97年度偵字第79
90號），被告於本院行準備程序時就被訴事實為有罪之陳述，經
本院裁定改用簡式審判程序，判決如下：
   主    文
乙○○共同連續犯行使使公務員登載不實文書罪，處有期徒刑陸
月，如易科罰金，以銀元佰元即新台幣玖佰元折算壹日。減為
有期徒刑月，如易科罰金，以銀元佰元即新台幣玖佰元折算
壹日。緩刑貳年，並應於本判決確定之日起陸個月內向公庫支付
新台幣伍萬元。
    犯 罪 事 實 及 理 由
一、本件犯罪事實及證據均引用起訴書（如附件）之記載。惟起
    訴書犯罪事實一第4 行至第5 行之「居間仲介後，」應予刪
    除，證據部分另補充：被告於本院審理中為認罪之供述、甲
    ○○於本院審理中之證述。
二、論罪科刑：
(一)被告行為後，94年2 月2 日修正公布之刑法，業於95年7 月
    1 日施行，有關本件情形：1.刑法第214 條之罪之法定本刑
    中關於罰金刑最低額部分，依修正後刑法第33條第5 款規定
    為「新台幣1 千元以上，以百元計算之」，較舊法所定罰金
    最低額「銀元1 元以上」為重，新法並未較有利於被告；2.
    刑法第56條連續犯之規定經修正刪除，刪除後數行為將予分
    論併罰，而數罪併罰之結果較論以連續犯裁判上一罪之情形
    為重，新法亦未較有利於被告。3.刑法第68條「罰金刑加減
    」之規定，將舊法「僅加減最高度」修正為「最高度及最低
    度同加減之」（刑法第67條），於有加重事由時，舊法最低
    度未同加，對被告較為有利。經綜合比較新舊法結果，應依
    刑法第2 條第1 項前段之規定，適用被告行為時之舊法論處
    。又共同正犯部分，修正後刑法第28條規定：「二人以上共
    同實行犯罪之行為者，皆為正犯」，將舊法之「實施」修正
    為「實行」，惟本件被告無論依新舊法均成立共同正犯，處
    罰之輕重相同，不生利或不利，無新舊法比較適用問題，應
    逕行適用裁判時法，併予敘明。
(二)核被告所為，係犯刑法第216 條、第214 條之行使使公務員
    登載不實文書罪。其使公務員登載不實文書之低度行為，應
    為行使使公務員登載不實文書之高度行為所吸收，不另論罪
    。被告與翁福鐘、甲○○、翁維琪彼此間有犯意聯絡及行為
    分擔，均為共同正犯。被告先後數次行使使公務員登載不實
    文書之犯行，時間緊接，且觸犯構成要件相同之罪名，顯係
    基於概括犯意反覆為之，為連續犯，應依修正前刑法第56條
    之規定以一罪論，並加重其刑。
(三)爰依被告之供述（見本院卷第36頁）及卷附其臺灣高等法院
    被告前案紀錄表等，審酌：被告為高中畢業之智識程度，僅
    曾因賭博案件經本院判處罰金，素行尚可，目前受僱從事外
    籍勞工仲介工作，與太太、2 名子女及父母親共同生活，所
    為影響我國政府機關對於戶政管理、外籍勞工管理及入出境
    管理之正確性，惟被告犯後於本院審理中坦承犯罪，態度尚
    可，暨其犯罪動機、目的、手段等一切情狀，量處如主文所
    示之刑。又易科罰金之折算標準，依修正前刑法第41條第1
    項前段、廢止前罰金罰鍰提高標準條例第2 條之規定，最高
    係以銀元3 百元即新台幣9 百元折算1 日，修正後則提高為
    以新台幣1 千元、2 千元或3 千元折算1 日，經比較新舊法
    ，以行為時之舊法較有利於被告，爰依修正前之規定諭知易
    科罰金之折算標準。另犯罪在96年4 月24日以前者，除本條
    例另有規定外，有期徒刑減其刑二分之一；依本條例應減刑
    之罪，未經判決確定者，於裁判時，減其宣告刑；96年7 月
    16日施行之中華民國九十六年罪犯減刑條例第2 條第1 項、
    第7 條第1 項分別定有明文；被告係於96年4 月24日以前為
    本件犯行，復無不得減刑之例外情形，爰依上開減刑條例之
    規定，減其宣告刑如主文所示，並諭知減刑後易科罰金之折
    算標準。
(四)又犯罪在新法施行前，新法施行後，緩刑之宣告，應適用新
    法第74條之規定（最高法院95年度第8 次刑事庭會議紀錄參
    照）。查被告前未曾因犯罪受有期徒刑以上刑之宣告，有其
    臺灣高等法院被告前案紀錄表在卷可參，此次係因一時短於
    思慮，致罹刑典，犯後於本院審理中坦承犯行，承諾願依公
    訴人對於科刑範圍表示之意見，公益捐款新台幣（下同）15
    萬元，其中10萬元捐給嘉義市腦性麻痺協會，其餘5 萬元在
    半年內捐給公庫（見本院卷第36頁），並已於98年8 月12日
    捐款10萬元至上開協會完竣，有捐款收據正本1 紙附卷可參
    （見本院卷第40頁），堪認被告已有悔悟之意，經此次偵查
    、審理程序及科刑之教訓，當知所警惕，信無再犯之虞。本
    院審酌被告為家中經濟支柱，需扶養年逾7 旬之雙親、太太
    以及2 名分別就讀國中及大學之子女，因認其所受刑之宣告
    ，以暫不執行為適當，爰依現行刑法第74條第1 項第1 款之
    規定，併予宣告緩刑2 年，並參酌公訴人及被告對於科刑範
    圍表示之意見，命被告於本判決確定之日起6 個月內向公庫
    支付5 萬元，以勵自新。又緩刑之期間不在核減範圍內，附
    此敘明。
三、依刑事訴訟法第273 條之1 第1 項、第299 條第1 項前段、
    第310 條之2 、第454 條第2 項，刑法第2 條第1 項前段、
    第28條、第56條（修正前）、第216 條、第214 條、第41條
    第1 項前段（修正前）、第74條第1 項第1 款、第2 項第4
    款，廢止前罰金罰鍰提高標準條例第2 條、現行法規所定貨
    幣單位折算新臺幣條例第2 條，中華民國九十六年罪犯減刑
    條例第2 條第1 項第3 款、第7 條、第9 條，逕以簡易判決
    處刑如主文。
四、如不服本判決應於收受判決後10日內向本院提出上訴書狀，
    並應敘述具體理由；其未敘述上訴理由者，應於上訴期間屆
    滿後20日內向本院補提理由書（均須按他造當事人之人數附
    繕本）「切勿逕送上級法院」。
中    華    民    國    98    年    8    月    20     日
                  刑事第三庭  法  官  陳 蒨 儀
以上正本證明與原本無異。
中    華    民    國    98    年    8     月    20    日
                              書記官  楊 國 色
附錄本判決論罪之法條：
刑法第214 條：
明知為不實之事項，而使公務員登載於職務上所掌之公文書，足
以生損害於公眾或他人者，處三年以下有期徒刑、拘役或五百元
以下罰金。
刑法第216條
行使第210 條至第215 條之文書者，依偽造、變造文書或登載不
實事項或使登載不實事項之規定處斷。


司法院資訊處製作；財團法人民間司法改革基金會備份。
